【裁判字號】    97,破更,3
【裁判日期】    990316
【裁判案由】    宣告破產
【裁判全文】
臺灣嘉義地方法院民事裁定  97年度破更字第3號
聲  請  人  乙○○
訴訟代理人  唐淑民律師
訴訟代理人  李國禎律師
訴訟代理人  蕭道隆律師
上列當事人聲請宣告破產事件，聲請人對民國97年7月21日本院9
7年度破字第7號裁定提起抗告，經臺灣高等法院臺南分院97年度
破抗字第19號廢棄發回，本院裁定如下：
    主  文
宣告聲請人乙○○破產。
選任蕭道隆律師（事務所址設：嘉義市○○路七十七號六樓之一
）為破產管理人。
申報債權之期間自即日起至民國九十九年五月三十日止。
第一次債權人會議定於民國九十九年四月十二日（星期一）下午
二時五十分在本院（地址嘉義市○○○路二八二號）第十一法庭
召開。
程序費用由聲請人負擔。
    理  由
一、聲請意旨略以：聲請人乙○○自23年前開始主持互助會，惟
    因投資土地與生意總是虧損，必須以會養會之方式填補資金
    缺口，導致債臺高築。民國94年6月間，聲請人因壓力過大
    而罹患憂鬱症，嗣於95年中，更因病情加劇而無法行走。聲
    請人年屆70歲，身體狀況不甚良好，已無法從事工作解決債
    務，而聲請人每年需支付之利息高達新台幣（下同）1千多
    萬，顯然不能清償債務，且負債大於資產，若不宣告破產將
    無法解決，為此檢具財產狀況說明書及債務人清冊，依破產
    法第58條聲請宣告破產等語。
二、本院之判斷：
  (一)按破產，對債務人不能清償債務者，宣告之。又破產，除另
    有規定外，得因債權人或債務人之聲請，宣告之。破產法第
    57條、第58條第1項分別定有明文。而所謂不能清償債務，
    以債務人現實財產及其信用仍無法清償全部債務屬之（最高
    法院92年度臺抗字第89號判決參照）。
  (二)聲請人債務：
    聲請人所負債務為1億2,785萬6,407元，積欠使用牌照稅2萬
    8,220元、地價稅1萬1,114元、房屋稅1萬2,006元，此有抗
    告人提出之債權人清冊、嘉義縣稅捐稽徵處96年12月17日嘉
    縣稅法字第0960139750號函影本等各1份在卷足參（原審卷
    第21頁至第24頁、第86頁、第87頁）。是聲請人之債務合計
    1億2,790萬7,747元。
  (三)聲請人財產：
  1.聲請人主張其與配偶名下財產經本院強制執行分配後，剔除
    其遭債權人黃素強暴脅迫所簽發本票之債權，尚有餘款210
    萬元，然聲請人為原告，對黃素所提起之分配表異議之訴，
    本院判決「確認被告對原告乙○○、謝盧愛如附表所示之本
    票債權超過新臺幣壹仟零拾伍萬肆仟元及自民國九十五年
    十二月一日起按週年利率百分之六計算之利息部分不存在。
    本院九十六年度執字第二九二二號票款執行事件民國九十七
    年九月二十五日製作之分配表上所載被告 (一)表一執行費
    超過新臺幣柒萬肆仟伍佰拾陸元、表二執行費超過新臺幣
    陸萬玖仟伍佰壹拾玖元、表三執行費超過玖佰陸拾柒元部分
    ；及 (二)債權額本金新臺幣壹仟壹佰貳拾壹萬捌仟元及利
    息，其中本金超過新臺幣壹仟零拾伍萬肆仟元、利息超過
    自民國九十五年十二月一日起至九十七年六月十七日止按週
    年利率百分之六計算之利息部分，均應予剔除，不列入分配
    。」（本院97年度重訴字第89號民事判決參照），亦即，黃
    素對聲請人之債權，應為1,035萬4,000元（不計利息），故
    執行所得金額1,589萬5,990元，減去土地銀行應受償之債權
    金額584萬0,257元，餘1,005萬5,733元，則黃素之債權已無
    法獲得完全受償，遑論聲請人能取得分配之餘款210萬元。
    故此部分不能認為係聲請人之破產財團。
  2.聲請人又主張願意提供其名下坐落嘉義縣民雄鄉○○段118
    地號土地作為破產之用，並提出土地所有權狀1紙為證，查
    該筆土地面積為317.02平方公尺，公告現值為每平方公尺1,
    200元，故價值為38萬424元，可列為聲請人之破產財團。
  3.聲請人另主張其為成旺股份有限公司（下稱成旺公司）之股
    東，其與配偶所領取之股利、法定公積金願意作為破產財團
    等語。經查，聲請人自陳其曾電詢成旺公司，確認該公司之
    公積金並沒有特殊規定可分予聲請人，故無法當作破產財產
    （97年6月20日民事陳報狀參照），故法定公積金部分應予
    剔除；聲請人配偶謝盧愛已具狀陳明願意將股利、出資股款
    贈與其作為破產財團，故本院以聲請人與謝盧愛在成旺公司
    之股利、出資股款共計148萬1,845元（成旺公司98年2月3日
    函參照）列為聲請人之破產財團（計算式：144,310＋80,58
    8 ＋750,000＋75,041＋41,906＋390,000＝1,481,845）。
  4.至聲請人所主張互助金中得催討之死會標款部分，按一般民
    間合會，係會首與會員間之債權、債務契約。會員除向會首
    領取得標金外，在得標前須按期繳納活會會款，得標後須按
    期繳納死會會款。最高法院著有67年台上字第3008號判例可
    資參照。故會首依合會契約關係請求得標會員給付，應將得
    款歸入破產財團內，分配予未得標會員。聲請人主張截至98
    年1月9日為止，取得之合會金為288萬2,255元，並提出存摺
    影本1件為證（本院98年1月12日訊問筆錄參照）。此部分合
    會金自可列為破產財團之範圍。
  5.聲請人復主張其有存款52萬元，存摺在自救會處等語，而據
    證人甲○○陳稱：聲請人於倒會時，提出存摺，由自救會保
    管，金額為37萬7,000元等語，並提出存摺影本1份為證，故
    本院認為應以37萬7,000元為聲請人所保有之現金，可列為
    破產財團。
  6.至於麵粉300包、黃豆30包，目前已不知去處，且聲請人於
    前案即本院96年度破字第23號事件中已拋棄，不列入破產財
    團之財產；謝盧愛願提供1,053萬之財產部分，聲請人迄今
    尚未取得前述財產之所有權，尚難將之列為聲請人破產財團
    之財產。是聲請人資產為512萬1,524元（計算式：380,424
    ＋1,481,845＋2,882,255＋377,000＝5,121,524）。聲請人
    既有多數債權人，且其組成之破產財團已足以支付財團費用
    及財團債務，而有宣告破產之實益。是其聲請破產，核屬有
    據，爰一併酌定申報債權之期間及第一次債權人會議之日期
    、地點而宣告如主文所示。
  (四)末按破產管理人，應就會計師或其他適於管理該破產財團之
    人中選任之，破產法第83條第1項定有明文。查蕭道隆律師
    加入嘉義律師公會執行律師業務，有意願擔任本件破產管理
    人，有98年6月2日陳報狀在卷可憑，應可勝任破產管理事務
    ，其自適合擔任本件破產管理人，爰依前揭法律規定，選任
    蕭道隆律師為破產管理人，以利本件破產程序之進行。
三、據上論結，依破產法第63條、第64條，裁定如主文。
中    華    民    國    99    年    3    月    16     日
                  民一庭法  官  張鶴齡
以上正本係照原本作成
如對本裁定抗告須於裁定送達後10日內向本院提出抗告狀
中    華    民    國    99    年    3    月    16     日
                        書記官  王博昭

司法院資訊處製作；財團法人民間司法改革基金會備份。
